最　高　行　政　法　院　裁　定
　　　　　　　　　　　　　　　　　　 94年度裁字第02574號
上　訴　人　甲○○
（即原審原告）
上　訴　人　財政部臺灣省北區國稅局
（即原審被告）
代　表　人　乙○○
上列當事人間因綜合所得稅事件，上訴人不服中華民國93年6月
18日臺北高等行政法院93年度簡字第349號判決，提起上訴。本
院裁定如下：
    主  文
上訴駁回。
上訴審訴訟費用由上訴人負擔。
    理  由
一、按對於適用簡易程序之裁判提起上訴或抗告，須經最高行政
    法院許可，且該許可以訴訟事件所涉及之法律見解具有原則
    性者為限，行政訴訟法第235條定有明文。所謂訴訟事件涉
    及之法律見解具有原則性，係指該事件所涉及之法律問題意
    義重大，而有加以闡釋之必要情形而言，如對於行政命令是
    否牴觸法律所為之判斷，或就同類事件所表示之法律見解與
    其他高等行政法院或本院所表示之見解互相牴觸，有由本院
    統一法律上意見或確認其意見之必要情形屬之。
二、本件上訴人甲○○辦理民國（下同）90年度綜合所得稅結算
    申報時，原列報扶養其他親屬曹麗卿（姑母）、曹雅婷（姪
    女）2人之免稅額各新台幣（下同）74,000元與曹雅婷1人之
    殘障特別扣除額74,000元（合計222,000元）。上訴人財政
    部臺灣省北區國稅局核定時則剔除曹雅婷部分之免稅額及殘
    障特別扣除額共計148,000元，而核定上訴人甲○○當年度
    之綜合所得總額為7,711,378元，淨額為331,479元。上訴人
    甲○○不服上開核定，主張：「其姪女曹雅婷因重度殘障無
    法言語，無法自行走動，領有重度殘障手冊，上訴人甲○○
    確有扶養事實」等語，申請復查，復查結果未獲變更，提起
    訴願亦遭駁回。向臺北高等行政法院提起行政訴訟，獲訴願
    決定及原處分（包含復查決定）關於否准上訴人甲○○列報
    「扶養親屬曹雅婷之殘障特別扣除額新台幣74,000元」部分
    均撤銷，上訴人甲○○其餘之訴駁回之判決。上訴人甲○○
    仍表不服，遂向本院提起上訴。上訴人財政部臺灣省北區國
    稅局亦對原判決不服，而向本院提起上訴。
三、上訴人甲○○之上訴意旨略以：依所得稅法第17條第1項第1
    款之規定，只要持有殘障手冊吻合該款第1、2、3小目之規
    定，即可受納稅義務人扶養而享有租稅優惠。但是該款第4
    小目卻規定其他親屬無論是否持有殘障手冊，只要年滿20歲
    以上或未滿60歲者，皆不得享有租稅優惠。如此之法律難道
    合乎憲法第7條所謂在法律上一律平等嗎？上訴人甲○○之
    姪女曹雅婷為上訴人甲○○之旁系血親卑親屬，就不如直系
    尊親屬和兄弟、姐妹及旁系姻親等重要，而必須接受不公平
    之待遇嗎？上訴人財政部臺灣省北區國稅局明知所得稅法第
    17條不符合租稅公平原則，仍未能積極修法，請鈞院聲請司
    法院大法官會議解釋。為此請廢棄原判決有關「剔除曹雅婷
    免稅額」之部分，並撤銷原處分及訴願決定等語。
四、上訴人財政部臺灣省北區國稅局之上訴意旨略以：原判決以
    所得稅法第17條第1項第3款第4目之規定內容，其發生扣減
    效力之構成要件要素僅有三項：一、納稅義務人與申報之受
    扶養人間有無「親屬」關係存在。二、該申報受扶養之「親
    屬」是否為「身心障礙者」。三、納稅義務人有無「實際」
    扶養「該申報扶養之身心障礙親屬」。有關「剔除曹雅婷殘
    障特別扣除額74,000元」部分，則屬違法，惟依所得稅法第
    17條第1項第1款第4目之規定，因上訴人主張增列扶養之其
    他親屬曹雅婷於當年度已年滿20歲，是依前開規定，免稅額
    及殘障特別扣除額應不准予認列，被上訴人乃依法行政，並
    無違法。查上訴人甲○○90年度綜合所得稅結算申報之核課
    ，受扶養親屬免稅額原判決予以否准，殘障特別扣除額卻准
    予認列，惟系爭受扶養親屬係同屬「曹雅婷」一人，免稅額
    既否准認列，是曹雅婷已非屬所得稅法第17條第1項第2款第
    3目第4小目所稱由納稅義務人合併報繳之受扶養親屬甚明，
    其相關所得及扣除事項均無從由本申報案合併計算，自無該
    殘障特別扣除額之適用。原判決以殘障特別扣除額發生扣減
    效力之構成要件要素，顯已忽略了此一重大前提，而准予認
    列殘障特別扣除額，判決理由顯有矛盾。綜上論述：本件上
    訴人財政部臺灣省北區國稅局所為之原核定、復查決定及財
    政部訴願決定，並無違反法令規定，為此請廢棄原判決，並
    駁回上訴人甲○○之上訴等語。
五、經核，上訴人甲○○及上訴人財政部臺灣省北區國稅局所爭
    執之事項無非原審法院證據取捨之事實認定，依首揭說明，
    兩造上訴意旨核無所涉及之法律見解，具有原則性之重要情
    事，兩造上訴人提起上訴，均不應許可，其上訴難謂合法，
    應予駁回。
六、依行政訴訟法第249條第1項前段、第104條、民事訴訟法第
95條、第78條，裁定如主文。
中　　華　　民　　國　　94　　年　　11　　月　　24　　日
                  第一庭審判長法  官　葉　振　權
                              法  官　陳　秀　美
                              法  官　劉　鑫　楨
                              法  官　吳　明　鴻
                              法  官　梁  松  雄
以  上  正  本  證  明  與  原  本  無  異
中　　華　　民　　國　　94　　年　　11　　月　　25　　日
　　　　　　　　　　　　　　　書記官　郭　育　玎
